【裁判字號】    97,台抗,755
【裁判日期】    971120
【裁判案由】    確認優先承買權不存在
【裁判全文】
最高法院民事裁定              九十七年度台抗字第七五五號
抗  告  人  甲○○
訴訟代理人  楊金順律師
上列抗告人因與乙○○等間請求確認優先承買權不存在事件，對
於中華民國九十七年九月十七日台灣高等法院裁定（九十七年度
抗字第九二七號），提起抗告，本院裁定如下：
    主  文
抗告駁回。
抗告訴訟費用由抗告人負擔。
    理  由
按對於抗告法院所為抗告有無理由之裁定再為抗告，僅得以其適
用法規顯有錯誤為理由，並應經原法院之許可；此項許可，以原
裁定所涉及之法律見解具有原則上之重要性者為限，此觀民事訴
訟法第四百八十六條第四項、第五項之規定自明。又出租耕地出
賣時，出租人與承租人因優先承買權發生之爭議，屬於租佃爭議
之一種，依耕地三七五減租條例第二十六條第二項規定，非經耕
地租佃委員會調解調處，不得起訴，本院著有七十二年台上字第
四八六號判例可資參照。而是否屬於耕地租佃爭議案件，應以原
告起訴主張之事實及其訴訟標的為準。本件抗告人於台灣台北地
方法院（下稱台北地院）起訴請求確認相對人乙○○等就系爭土
地應有部分二分之一之優先承買權不存在，陳稱「系爭土地原係
伊之被繼承人林朝才與訴外人連曼麗等之被繼承人林金龍共有，
前與相對人訂有耕地三七五租約，嗣伊受全體共有人之委託，去
函終止系爭租約，相對人已非承租人，竟於系爭土地連曼麗等人
之應有部分遭法院拍賣時，主張優先承買權，致伊未能以共有人
之身分優先承買；縱認終止租約不合法，然系爭土地已變更為建
地，出租人收回或出售作為建築使用時，應無耕地三七五減租條
例第十五條規定之適用，即承租人無優先承買權」等語，既主張
兩造原為耕地租約之當事人，對租約是否仍存在及承租人有無優
先承買權等有爭執，自屬租佃爭議事件。台北地院以抗告人未經
調解調處，即逕行起訴，其訴為不合法，而以裁定駁回，原法院
予以維持，裁定駁回抗告人之抗告，經核並無適用法規顯有錯誤
之情形，且所涉及之法律見解亦無原則上之重要性。至於本院四
十一年台上字第一○六三號、四十六年台抗字第二四號判例，其
原告並未主張兩造間就耕地租約存否有爭執，且係本於耕地租佃
關係以外之其他法律關係為訴訟標的；與本件原告主張之事實、
及以耕地承租人之優先承買權為訴訟標的之情形，自有不同，亦
不生統一法律見解之問題。抗告人對該裁定提起再抗告，原法院
因認其再抗告不應許可，以裁定駁回之，經核於法並無違誤。抗
告意旨，指摘原裁定不當，聲明廢棄，非有理由。
據上論結，本件抗告為無理由。依民事訴訟法第四百九十五條之
一第一項、第四百四十九條第一項、第九十五條、第七十八條，
裁定如主文。
中    華    民    國  九十七  年   十一   月   二十   日
                      最高法院民事第一庭
                          審判長法官  蕭  亨  國
                                法官  葉  勝  利
                                法官  高  孟  焄
                                法官  陳  淑  敏
                                法官  黃  義  豐
      本件正本證明與原本無異
                                      書  記  官
中    華    民    國  九十七  年   十二   月    八    日
                                                      K


司法院資訊處製作；財團法人民間司法改革基金會備份。
